臺灣彰化地方法院刑事附帶民事判決
111年度附民字第112號
原      告  翁雪瓊
訴訟代理人  陳法佑
被      告  陳宥宏

            尤信筑

            楊浚庭





上列被告因加重詐欺等案件（本院111年度訴字第590號），經原
告提起刑事附帶民事訴訟，請求損害賠償，本院於民國111年5月
30日言詞辯論終結，判決如下︰
    主  文
被告陳宥宏應給付原告新臺幣11萬7233元，及自民國111年3月10
日起至清償日止，按年息百分之五計算之利息。
原告其餘之訴駁回。
本判決第一項得假執行。
原告其餘假執行之聲請駁回。
    事實及理由
一、程序事項:
    按當事人經合法傳喚，無正當之理由不到庭或到庭不為辯論
    者，得不待其陳述而為判決，刑事訴訟法第498條前段定有
    明文。本件被告尤信筑經本院合法傳喚，無正當理由未到庭
    ，爰不待其陳述，由原告一造辯論而為判決。
二、原告起訴主張： 
(一)原告前於民國（下同）109年9月15日19時48分許，因詐騙集
    團不詳成員於撥打電話予原告翁雪瓊，佯稱訂單設定錯誤，
    須至ATM操作解除設定，致原告翁雪瓊陷於錯誤，而於❶109
    年9月17日19時30分許、❷19時58分許，分別匯款❶9萬9999元
    、❷2萬1234元，到人頭戶「高念靈、郵局帳號000000000000
    00號」帳戶。遭被告蔣育翔於109年9月17日19時50分許、在
    彰化縣彰化市彰化過溝仔郵局，提領6萬元、4萬元，又在10
    9年9月17日20時00分許，在彰化縣○○市○○○路○號、彰化第一
    信用合作社，提領2萬元。再由被告蔣育翔將該款項轉交予
    陳宥宏、陳宥宏轉交尤信筑。爰依侵權行為之法律關係請求
    被告連帶賠償12萬1233元等語。
(二)原告已經在臺中地方法院與共犯蔣育翔達成和解，共犯蔣育
    翔答應要賠償6萬5千元，其餘部分要求原告向其他被告索賠
    ，並請原告去聲請強制執行，但尚未執行到任何現金賠償。
    本件不對蔣育翔請求。但原告另與人頭戶高念靈，有在花蓮
    地院達成調解，高念靈她答應要賠償原告每月2仟元，目前
    已經拿到4000元(庭呈調解筆錄)。　　　　
(三)並聲明：
 1、被告應連帶給付原告12萬1233元，並自起訴狀繕本送達翌日
    起算（對陳宥宏為111年3月10日起算、對尤信筑為110年3月
    10日起算、對楊浚庭為110年3月21日起算）至清償日止，按
    年利率百分之5計算之利息。
 2、前項判決請准供擔保宣告假執行。 
三、被告之聲明及陳述：
(一)被告陳宥宏：請求駁回原告之訴。事實理由如刑事程序所述
    。
(二)被告楊浚庭：請求駁回原告之訴。起訴書附表一與我無關。
(三)被告尤信筑未到庭，亦未提出書面答辯。　
四、本院之判斷：
(一)按附帶民事訴訟之判決，應以刑事訴訟判決所認定之事實為
    據，刑事訴訟法第500條前段定有明文。查共犯蔣育翔、被
    告陳宥宏及其他詐欺集團成員，共同意圖為自己不法之所有
    ，基於三人以上詐欺取財、洗錢之犯意聯絡，先由其他詐欺
    集團成員，於109年9月15日19時48分許，由詐騙集團不詳成
    員於撥打電話予原告翁雪瓊，佯稱訂單設定錯誤，須至ATM
    操作解除設定，致原告翁雪瓊陷於錯誤，而於❶109年9月17
    日19時30分許、❷19時58分許，分別匯款❶9萬9999元、❷2萬1
    234元，到人頭戶「高念靈、郵局帳號00000000000000號」
    帳戶。遭被告蔣育翔於109年9月17日19時50分許、在彰化縣
    彰化市彰化過溝仔郵局，提領6萬元、4萬元，又在109年9月
    17日20時00分許，在彰化縣○○市○○○路○號、彰化第一信用合
    作社，提領2萬元。再由被告蔣育翔將該款項轉交予陳宥宏
    。車手操作ATM提領款項得手，製造金流斷點，並交付收水
    ，再由收水上繳集團，以此等迂迴層轉方式，掩飾該詐欺集
    團犯罪所得之本質及去向。其中車手可獲得所提領金額3％之
    報酬、收水則為所提領金額1％之報酬事實，業經本院以111
    年度訴字第16號刑事判決，依刑法第339條之4第1項第2款之
    三人以上共同詐欺取財罪及洗錢防制法第14條第1項之一般
    洗錢罪，判處「（共犯）蔣育翔犯三人以上共同詐欺取財罪
    ，處有期徒刑壹年參月。未扣案犯罪所得新臺幣3,600元沒
    收之，於全部或一部不能沒收或不宜執行沒收時，追徵其價
    額。」「陳宥宏犯三人以上共同詐欺取財罪，處有期徒刑壹
    年參月。未扣案犯罪所得新臺幣1,200元沒收之，於全部或
    一部不能沒收或不宜執行沒收時，追徵其價額。」，有該刑
    事判決可稽，是原告主張被告陳宥宏有詐欺取財之侵權行為
    事實，自堪信為真實。
(二)因故意或過失不法侵害他人權利者，負損害賠償責任。故意
    以背於善良風俗之方法，加損害於他人者亦同。數人共同不
    法侵害他人之權利者，連帶負損害賠償責任；造意人及幫助
    人視為共同行為人，民法第184條第1項、同法第185條定有
    明文；且負損害賠償責任者，除法律另有規定或契約另有訂
    定外，應回復他方損害發生前之原狀，民法第213條第1項亦
    有明文；又民法第213條第2項所謂因回復原狀而應給付金錢
    者，例如所侵害者為金錢，則應返還金錢（最高法院56年台
    上字第1863號判例意旨參照）。查原告確因受陳宥宏所屬詐
    騙集團，匯入高念靈人頭戶，再由蔣育翔車手提領，交付陳
    宥宏收水，致原告受有財產上之損害。被告陳宥宏既有共同
    參與詐騙原告之行為，自屬共同侵權行為人，依民法第185
    條第1項規定，對原告所受之損害自應連帶負損害賠償責任
    。從而，原告依侵權行為之法律關係，請求被告陳宥宏賠償
    ，自屬有據。
(三)原告對共同侵權行為人蔣育翔、陳宥宏、高念靈及其他成員
    之損害賠償債權金額為12萬1233元。民法第276條第1項規定
    「債權人向連帶債務人中之一人免除債務，而無消滅全部債
    務之意思表示者，除該債務人應分擔之部分外，他債務人仍
    不免其責任。」。最高法院98年度台抗字第200號民事裁判
    要旨：「按債權人向連帶債務人中之一人免除債務，而無消
    滅全部債務之意思表示者，除該債務人應分擔之部分外，他
    債務人仍不免其責任，民法第二百七十六條第一項定有明文
    。依此規定，債務人應分擔部分之免除，仍可發生絕對之效
    力，亦即債權人與連帶債務人中之一人成立和解，如無消滅
    其他債務人連帶賠償債務之意思，而其同意債權人賠償金額
    超過『依法應分擔額』（同法第二百八十條）者，因債權人就
    該連帶債務人應分擔之部分，並無作何免除，對他債務人而
    言，固僅生相對之效力而無上開條項之適用，但其應允債權
    人賠償金額如低於『依法應分擔額』時，該差額部分，即因債
    權人對其應分擔部分之免除而有該條項規定之適用，並對他
    債務人發生絕對之效力。」。
(四)本件目前已知有共同侵權行為人蔣育翔、陳宥宏、高念靈，
    若各負擔三分之一，各人依法應分擔額為4萬0411元。但是
    原告翁雪瓊於111年1月5日在花蓮地方法院與人頭戶高念靈
    達成民事調解，「相對人（高念靈）願給付原告翁雪瓊捌萬
    伍仟元」，給付方式為分期付款，雖然並載明「聲請人其餘
    請求拋棄」（見本院卷P.39）。看似原告已經對高念靈免除
    36233元（121233元－85000元＝36233元）。但是高念靈答應
    賠償金額85000元，仍高於目前已知高念靈應分擔額4萬0411
    元。參照最高法院上述意見，翁雪瓊實際上對於高念靈並無
    任何免除效果，故對陳宥宏而言，不能引用上述3萬6233元
    免除效果。　　
(五)但共犯高念靈已經清償4000元，業經原告於本院審理期日陳
    述明確。清償使原告損害賠償債權獲得部分滿足，故對被告
    陳宥宏之債權剩下11萬7233元（12萬1233元－4000元＝11萬72
    33元）。　　
(六)原告111年2月14日已經在臺中地方法院與共犯蔣育翔達成調
    解，共犯蔣育翔答應要賠償6萬5千元，並且調解條件第六點
    記載「聲請人其餘請求拋棄，但不免除其餘連帶債務人應付
    之責任..」（見本院刑事卷三P.380），所謂「聲請人其餘
    請求拋棄」係指對蔣育翔拋棄差額5萬6233元（12萬1233元－
    6萬5000元＝5萬6233元），但是並不免除對被告陳宥宏、高
    念靈之損害賠償請求。再參照最高法院98年度台抗字第200
    號民事裁判要旨，蔣育翔答應要賠償之6萬5000元，仍高於
    蔣育翔內部應分擔額為4萬0411元，故而原告對蔣育翔並無
    實際免除效果。況且上述調解筆錄記載「但不免除其餘連帶
    債務人應付之責任..」，故上述蔣育翔的調解筆錄，對被告
    陳宥宏而言並無任何實際受益處。況且原告於本院附民案件
    中陳述，蔣育翔承諾之6萬5000元，至今也尚未履行分文賠
    償。既無實際清償，也無消滅原告債權之效果。
(七)據上小結，共同侵權行為人高念靈清償之4000元，使原告損
    害賠償債權獲得部分滿足，故對被告陳宥宏之債權剩下11萬
    7233元（12萬1233元－4000元＝11萬7233元）。原告請求超過
    此金額部分，為無理由，應予駁回。
(八)按給付無確定期限者，債務人於債權人得請求給付時，經其
    催告而未為給付，自受催告時起，負遲延責任。其經債權人
    起訴而送達訴狀，或依督促程序送達支付命令，或為其他相
    類之行為者，與催告有同一之效力；又遲延之債務，以支付
    金錢為標的者，債權人得請求依法定利率計算之遲延利息。
    但約定利率較高者，仍從其約定利率；應付利息之債務，其
    利率未經約定，亦無法律可據者，週年利率為百分之5，民
    法第229條第2項、第233條第1項及第203條分別定有明文。
    查本件侵權行為損害賠償債權，核屬無確定期限之給付，自
    應經原告催告而未為給付，被告始負遲延責任。又原告已對
    被告提起刑事附帶民事訴訟，且起訴狀繕本已於111年3月9
    日送達被告陳宥宏，從而，原告請求被告自111年3月10日起
    至清償日止，按年息百分之5計付遲延利息，核無不合，應
    予准許。
(九)原告請求被告尤信筑賠償部分，經查，被告尤信筑因為要退
    出組織，引起組織成員不滿，於109年8月14日01時許將尤信
    筑擄走，尤信筑被帶到新竹毆打，後來又被帶回到臺中市西
    屯區瑞聯天地公寓裡拘禁並毆打，直到109年8月17日凌晨，
    尤信筑掙脫，109年8月17日04：37尤信筑已經去第六分局西
    屯派出所製作警訊筆錄，有該警訊筆錄可證（見本院卷一P.
    259）。且經本院比對擄人所用之「BAT-2999號」自小客車
    之高速公路ETC紀錄，發現BAT-2999自小客車，109年8月14
    日03：04：06從國道一號北上180.2公里處（臺中市）往北
    ，03：40：03已經到北上95.6公里處到達新竹（見本院卷一
    P.445），與尤信筑所說被綁走的過程一致。且經本院參照
    被告陳宥宏、蔣育翔的陳述，認定被告尤信筑確實109年8月
    17日已經脫離犯罪組織，本件對翁雪瓊詐欺事實發生於109
    年9月15日，故與被告尤信筑無關。原告請求被告尤信筑賠
    償，即無理由。
(十)起訴書裡敘述被告楊浚庭僅參與附表二犯行，並未參與詐欺
    翁雪瓊部分。本院刑事部分亦未認定被告楊浚庭參與詐欺翁
    雪瓊部分，原告請求被告楊浚庭賠償，亦無理由。　
五、綜上所述，原告本於侵權行為之法律關係，請求被告陳宥宏
    給付11萬7233元，及自111年3月10日起至清償日止，按年息
    百分之5計付遲延利息應予准許；逾此範圍之請求，則無理
    由，應予駁回。
六、原告雖陳明願供擔保，聲請宣告假執行，惟因原告勝訴部分
    本院所命給付之金額未逾50萬元，依民事訴訟法第389條第1
    項第5款規定，法院應依職權宣告假執行。至原告敗訴部分
    ，其假執行之聲請已失所附麗，應予駁回。
七、本件事證已臻明確，兩造其餘攻擊防禦方法及所提證據，經
    本院斟酌後，認均不足以影響本判決之結果，自無逐一詳予
    論駁之必要，併此敘明。
八、本件係刑事附帶民事訴訟事件，依刑事訴訟法第505條第2項
    之規定，免納裁判費用，且在本院審理期間，復無其他訴訟
    費用，爰不諭知訴訟費用之負擔。　
中　　華　　民　　國　　111 　年　　7 　　月　　29　　日
                  刑事第二庭  審判長法  官  葉明松
                                    法  官  王祥豪
　　　　　　　　　　　　　　　    　法  官  陳怡潔
以上正本證明與原本無異。
如不服本判決應於收受判決後20日內向本院提出上訴書狀，並應
敘述具體理由。其未敘述上訴理由者，應於上訴期間屆滿後20日
內向本院補提理由書( 均須按他造當事人之人數附繕本) 「切勿
逕送上級法院」。
本判決非對於刑事訴訟之判決有上訴時不得上訴。
中　　華　　民　　國　　111 　年　　7 　　月　　29　　日
                                    書記官  王惠嬌